【裁判字號】    99,訴,2812
【裁判日期】    991123
【裁判案由】    清償借款
【裁判全文】
臺灣臺北地方法院民事判決              99年度訴字第2812號
原      告  台新國際商業銀行股份有限公司
法定代理人  吳清文
訴訟代理人  葉品妤
            張素蓉
            唐家駿
被      告  林正浩
兼
訴訟代理人  林滄朗
上列當事人間請求清償借款事件，本院於民國99年11月9日言詞
辯論終結，判決如下：
    主      文
被告應給付原告新臺幣壹佰伍拾玖萬伍仟壹佰肆拾貳元及自民國
九十年一月三十一日起至清償日止，按年息百分之十點四計算之
利息，暨自民國九十年二月二十八日起至清償日止，其逾期在六
個月以內者，按上開利率百分之十，逾期六個月以上者，其超過
部分，按上開利率百分之二十計算之違約金。
訴訟費用新臺幣壹萬陸仟捌佰肆拾元由被告負擔。
本判決於原告以新臺幣伍拾肆萬元為被告供擔保後，得假執行。
    事實及理由
一、按因合併而消滅之股份有限公司，其權利義務，應由合併
    後存續或另立之公司承受。公司法第319條準用第75條規定
    定有明文。查大安商業銀行股份有限公司（下稱大安銀行）
    與台新國際商業銀行股份有限公司（下稱台新銀行）於民國
    90年12月31日合併，大安銀行為消滅銀行，台新銀行為存續
    銀行，合併後之公司名稱為「台新國際商業銀行股份有限公
    司」，有財政部台財融(二)字第0900015135號函乙件附卷可稽
    ，是大安銀行對被告之債權依前揭法條規定，應由原告承受
    之。
二、原告主張：被告林正浩邀同被告林滄朗為連帶保證人，於民
    國84年5月10日向原告申貸房屋貸款新臺幣（下同）400萬元
    ，約定借款期間自84年5月10日起至99年5月10日止，並自借
    款日起共分180期，每月1個月，自第1期起，本息平均攤還
    ，利息則按原告牌告基本放款利率加年息2%浮動計息，並約
    定如逾期償付本息時，除按約定利率計付遲延利息外，逾期
    在6個月以內者，按上開利率10%，逾期6個月以上者，其超
    過部分，按上開利率20%計收違約金。詎被告嗣後未依約履
    行，則依兩造間授信約定書第6條約定，本件借款視為全部
    到期，雖經本院89年執字第21221號拍賣被告林正浩之財產
    ，並獲部分清償，惟尚積欠1,595,142元及自90年1月31日起
    至清償日止，按年息10.4%計算之利息，暨自90年2月28日起
    至清償日止，其逾期在6個月以內者，按上開利率10%，逾期
    6個月以上者，其超過部分，按上開利率20%計算之違約金迄
    未清償。為此，爰提起本訴等語。並聲明：如主文第1項所
    示，並願供擔保請准宣告假執行。
三、被告則共同抗辯：系爭借據上之簽名蓋章均為真正，惟簽名
    蓋章時借據上填載之部分係空白的，而原告有貸予400萬元
    匯入被告林正浩之帳戶，然被告於86年間向原告申請「簡便
    宜房貸」專案，而該專案涉及以詐騙手段經營銀行業務，當
    初承辦專員黃振昇業遭臺灣高等法院判刑確定，且原告請求
    之金額、利息及違約金均過高，而原告銀行並沒有實際受到
    損害，其以低價拍賣被告之房屋，已造成被告損害等語置辯
    。
四、按當事人主張有利於己之事實者，就其事實有舉證之責任。
    但法律別有規定，或依其情形顯失公平者，不在此限，民事
    訴訟法第277條定有明文。次按消費借貸之借用人應於約定
    期限內，返還與借用物種類、品質、數量相同之物，民法第
    478條前段定有明文。查本件原告主張之事實，業據其提出
    中長期放款借據、授信約定書、本院民事執行處89年執字第
    21221號強制執行金額計算書分配表、財政部函為證，核屬
    相符，又被告雖以伊係於86年間向原告申請「簡便宜房貸」
    專案，而該專案涉及以詐騙手段經營銀行業務，當初承辦專
    員黃振昇業遭臺灣高等法院判刑確定等語置辯，惟經本院查
    核被告所提出之原告99年4月30日台新總稽核字第099000074
    73號函、原告96年3月20日台新總稽核字第09600000805號函
    及臺灣高等法院92年度上易字第3233號刑事判決等件，均與
    本件借款無關，是被告之抗辯自不足採。復按約定利率，超
    過週年20%者，債權人對於超過部分之利息，無請求權，民
    法第205條定有明文。又約定之違約金額過高者，法院得減
    至相當之數額，民法第252條亦定有明文。經查，本件兩造
    約定利息係按原告牌告基本放款利率加年息2%浮動計息（現
    請求為10.4%），與前揭條文尚無不合，又審酌利息之約定
    ，為當事人契約自由、私法自治原則之體現，雙方於訂約時
    ，既已盱衡自己履約之意願、經濟能力、對方遲延時自己所
    受損害之程度等主、客觀因素，本諸自由意識及平等地位自
    主決定，除非債務人主張並舉證約定之利息超過法定利率，
    就其超過之部分債權人無請求權外，當事人均應同受該約定
    之拘束，法院亦應予以尊重，始符契約約定之本旨。至於當
    事人約定之違約金是否過高，須依一般客觀事實，社會經濟
    狀況，當事人所受損害情形及債務人如能依約履行時，債權
    人可享受之一切利益為衡量標準。而本件依兩造於系爭中長
    期放款借據第6條約定「逾期償付本息時，除按約定利率計
    付遲延利息外，逾期6個月以內按約定利率一成，逾期6個月
    以上者，另就超過部分按約定利率二成計算加付違約金」，
    核與一般銀行業者借貸契約之約定相同，且衡諸借款人如不
    按期還款時，原告勢須支付管理、催收等費用，並造成原告
    不能收回借款喪失之期待利益，應認本件違約金之約定並無
    過高情事，被告此部分所辯，並不可採。
五、從而，原告請求被告給付如主文第1項所示之金額，為有理
    由，應予准許。
六、假執行之宣告：
    原告陳明願供擔保，請求宣告假執行，與民事訴訟法第390
    條第2項之規定並無不合，茲酌定擔保金額，予以准許。
七、訴訟費用負擔之依據：民事訴訟法第78條。
中    華    民    國    99    年    11   月    23    日
                  民事第二庭    法  官  陳杰正
以上正本係照原本作成。
如對本判決上訴，須於判決送達後20日內向本院提出上訴狀。如
委任律師提起上訴者，應一併繳納上訴審裁判費。
中    華    民    國    99    年    11    月    23    日
                                書記官  王怡屏

司法院資訊處製作；財團法人民間司法改革基金會備份。
